【裁判字號】    97,交聲,327
【裁判日期】    970725
【裁判案由】    聲明異議
【裁判全文】
臺灣臺南地方法院交通事件裁定         97年度交聲字第327號
原處分機關  交通部公路總局嘉義區監理所麻豆監理站
異議人即受
處分人      乙○○
上列受處分人因違反道路交通管理處罰條例案件，對於交通部公
路總局嘉義區監理所麻豆監理站，民國97年2月29日所為之裁決
處分（處分案號：麻監裁罰字第裁75-E00000000號），聲明異議
，本院裁定如下：
      主  文
異議駁回。
      理  由
一、原處分意旨略以：異議人即受處分人乙○○（下稱異議人）
    駕駛車號7669-HN號自小客車，於民國97年1月4日下午12時
    50 分許，行經新竹市○○路與埔頂路交岔路口處時，因「
    闖紅燈」為新竹市警察局第二分局埔頂派出所警員（以下稱
    舉發機關）予以製單舉發。嗣原處分機關即交通部公路總局
    嘉義區監理所麻豆監理站，以異議人違規事實明確，乃依道
    路交通管理處罰條例 (以下稱處罰條例)第53條第1項、第63
    條第1項第3款 (原處分漏載第1項第3款)及違反道路交通管
    理事件統一裁罰基準表 (以下簡稱基準表)之規定，裁處異
    議人罰鍰新台幣（下同）2700元，並記違規點數3點等語。
二、本件聲明異議意旨：否認有闖紅燈，且員警開單時未告知開
    單理由，又舉發機關回函說該處無監視錄影設備與事實不符
    ，為此聲明異議，請求撤銷原處分云云。
三、按汽車駕駛人，行經有燈光號誌管制之交岔路口闖紅燈者，
    處1800元以上5400元以下罰鍰；汽車駕駛人有違反處罰條例
    第53條情形者，除依原條款處罰鍰外，並予記違規點數3點
    ；處罰條例第53條第1項、第63條第1項第3款，分別定有明
    文。
四、本院審酌：
  (一)異議人駕駛其所有車號7669-HN號自小客車，於97年1月4日
    下午12時50分許，行經新竹市○○路與埔頂路交岔路口時，
    為舉發機關以「闖紅燈」為由製單舉發，嗣原處分機關依處
    罰條例第53條第1項、第63條及基準表之規定，裁處異議人
    罰鍰2700元並記違規點數3點之事實，有：
    裁決書。
    舉發通知單。
    等件為證，且為異議人所不否認，此部分事實當可認定。
  (二)經查：證人即本件舉發員警李文國於本院調查中證稱：「本
    件是我舉發的，舉發當日，於新竹市金城、埔頂交接口，發
    現異議人車速不快，異議人連闖越二個紅綠燈，二個紅綠燈
    距離很近，我招手攔停，他當時停靠路邊，但是我過去時，
    異議人掉頭開走，又被其他車子擋住，我過去將他攔到路邊
    (庭呈舉發地點照片)。照片所示橋上是埔頂路，橋下是金城
    一路。異議人是從橋下來的，行向是東向西。異議人行駛於
    最外側車道。不會誤認，我們告發是因為闖越二個紅燈，闖
    越一個紅燈，我們不會告發。」等語 (見本院卷第29至31頁
    )。已證述異議人之違規行為明確。另參以證人甲○○○○
    與異議人間，不僅未有任何怨隙，且係毫不相識之人，衡情
    證人應無設詞攀誣，或是虛構違規事實以陷害異議人之理。
    且參以前揭證言應無誤看或誤為判斷之可能。何況警員執行
    公務時，本身即受有行政懲處責任之監督，且其到庭具結作
    證，更係以刑事責任擔保其證言之真實性，故證人之上開證
    述內容，以及其所記錄舉發之本件違規事實，經核應無不可
    採信之處。
  (三)再者，警方取締交通違規事件，其以照相、錄影、錄音等方
    式取證者，固足為違規之證明，惟警員當場舉發者，舉發之
    員警本身之目睹、耳聞，亦足為違規人違規之證明，非必所
    有之違規事件，均需有照相、錄影、錄音等科學證據方足為
    違規之證據。況警察執行勤務，事項繁瑣，且違規情形一過
    即逝，並非長期存在，何能要求警察必備有科學儀器取證而
    對於所有違規事項逐一存證？故如有舉發警員之證言，且其
    所述內容並無何矛盾或違背經驗法則之處，縱無如照片或監
    視錄影等現場紀錄，亦足以作為本院判斷之依據。是本件縱
    無照片或監視錄影資料作為佐證，然異議人之違規行為既經
    證人甲○○○○證述明確，又其所述內容並無何矛盾或違背
    經驗法則之處，自得為本院判斷之依據。
  (四)其次交通勤務警察或依法令執行交通稽查任務人員，開單舉
    發違反道路交通管理處罰條例所列之違規事實，經公路主管
    機關或警察機關所為之裁決處罰，本質上為行政處分，係公
    務員基於職務上權力，依法就特定之具體事件所為具公法上
    效果之單方行政行為，基於公務員為公法上行為具有公信力
    之原則，該行政行為當可被推定為真正，其據以依法處分之
    事實認定亦為正確無誤。此與民事訴訟法第355條第1項規定
    ：「文書，依其程式及意旨得認作公文書者，推定其為真正
    。」之情形相同。又受處分人不服公路主管機關所為之處罰
    ，依處罰條例第87條之規定向管轄地方法院聲明異議，自屬
    行政救濟程序，其舉證責任分配，應採民事訴訟上舉證責任
    分配原則，87年10月28日修正公布之行政訴訟法第136條同
    揭此旨，而明文規定準用民事訴訟法第277條舉證責任分配
    之原則。亦即先由行政機關就其如何履行相關正當法律程序
    ，以及人民為何應受行政處罰之客觀違反法令行為，負證明
    責任。而受處罰人就行政機關已為相當證明之事項，亦須就
    其所辯，提出反證，以動搖法院對其可能形成之不利心證。
    倘受處罰人始終未能提出反證，或雖提出，但所提之反證卻
    不足以動搖法院審酌行政機關所提出之相關事證後，對其所
    形成之不利心證評價，依據舉證責任分配之法則，法院仍應
    為受處罰人不利之認定。經查：異議人雖否認有違規行為，
    但其並未提出任何積極事證供本院調查，本院亦查無任何證
    據足資證明執勤員警有捏造事實違法取締之情事存在，故執
    勤警員本其維護交通秩序、安全職責所為之舉發，自應受到
    合法、正確之推定，異議人所辯尚非可信，異議人駕駛車號
    7669-HN號自小客車於上揭時地有闖紅燈之違規事實，已足
    堪認定。
  (五)又異議人辯稱員警開單時未告知開單理由云云，惟查：依舉
    發違反道路交通管理事件通知單所載「拒簽」等語，可知異
    議人拒絕於舉發通知單上簽名，則異議人若未受告知而知悉
    其違規事實及違反法條，又何來拒簽之舉動，故異議人所辯
    ，顯難採信。
  (六)另經本院函詢舉發機關舉發路口是否有攝影機攝得違規畫面
    時，舉發機關雖於97年2月14日竹市警二分五字第097000308
    1號函，說明該處並無監視錄影設備等語，異議人認為與事
    實不符，並提出設於該地點之錄影設備照片以實其說，惟經
    本院再度函詢時，舉發機關復以97年5月14日竹市警二分五
    字第0970010415號函覆本院，該處錄影設備僅係拍攝路口車
    輛行進動態，並未涵蓋路口交通號誌變換狀況，且因時間久
    遠，異議人遭舉發當日之畫面已經覆蓋無法調得等語，此有
    該函及該函所附監視器攝得畫面角度及資料查詢畫面列印影
    像可稽 (見本院卷第36-38頁)，依此即難認異議人聲請本院
    調查之路口監視器畫面足以為異議人未闖紅燈之證明。
  (七)按處理違反道路交通管理事件，有關文書送達之程式，依行
    政程序法之規定；送達，於應受送達人之住居所、事務所或
    營業所為之；於應送達處所不獲會晤應受送達人時，得將文
    書付與有辨別事理能力之同居人、受僱人或應送達處所之接
    收郵件人員。應受送達人或其同居人、受僱人、接收郵件人
    員無正當理由拒絕收領文書時，得將文書留置於應送達處所
    ，以為送達；又送達不能依前二條規定為之者，得將文書寄
    存送達地之地方自治或警察機關，並作送達通知書兩份，一
    份黏貼於應受送達人住居所、事務所、營業所或其就業處所
    門首，另一份交由郵政機關為送達者，得將文書寄存於送達
    地之郵政機關。寄存機關自收受寄存文書之日起，應保存3
    個月；違反道路交通管理事件統一裁罰基準及處理細則第5
    條、行政程序法第72條第1項前段、第73條第1項、第3項及
    第74條分別定有明文。本件異議人登記之戶籍地在臺南縣善
    化鎮○○里○○路188巷12號，居所地在新竹市○○○路58
    號3樓，此分別有異議人之遷徙紀錄資料查詢結果 (見本院
    卷第26頁)及異議人異議狀上之記載可稽 (見本院卷第6頁)
    而本件裁決書係對異議人新竹市居所地為送達，並於97年3
    月5日寄存送達於清大郵局，此有裁決書送達回證1紙附卷可
    稽 (見本院卷第20頁)加計在途期間，異議人聲明異議之期
    間並未逾期，附此敘明。
五、綜上所述，異議人確有前揭闖紅燈之違規事實已如前述，而
    原處分機關依據上揭條文及基準表之規定，裁處異議人罰鍰
    2700元，並記違規點數3點即無違誤，異議人辯稱未闖紅燈
    云云，不足採信，異議人之異議為無理由，應予駁回。
六、據上論斷，應依道路交通案件處理辦法第19條，裁定如主文
    。
中    華    民    國    97    年    7    月    25    日
                        交通法庭法  官  蔡直青
以上正本證明與原本無異。
如不服本裁定，應於收受送達後5日內向本院提出抗告狀。（應
附繕本）
                                書記官  劉鴻瑛
中    華    民    國    97    年    7     月    30    日


司法院資訊處製作；財團法人民間司法改革基金會備份。
